臺灣高等法院高雄分院刑事判決　　　　　　　　　　九十一年度上易字第三二號
　　上 訴 人　台灣高雄甲方法院檢察署檢察官
　　被　　告　乙○○
右上訴人因被告詐欺案件，不服臺灣高雄甲方法院八十九年度易緝字第二六四號中華
民國九十一年一月二日第一審判決（起訴案號：臺灣高雄甲方法院檢察署八十四年度
偵字第一六二七五號、第一七二五五號），提起上訴，本院判決如左：
      主  文
上訴駁回。
乙○○緩刑參年。
      事  實
一、乙○○明知其財務狀況不佳，並無清償債務之能力，仍基於意圖自己不法所有之
    概括犯意，隱瞞其財務狀況不佳之情形，於 (一)八十四年五月八日至高雄市○
    鎮區○道路九十一號，向丙○○佯稱其所經營之「有慶工程行」欲標中船工程需
    押標金，致丙○○誤信有慶工程行營運順利，不疑有詐而陷於錯誤，同意借貸交
    付新台幣（下同）一百萬元，並於同日取得乙○○所簽發如附表編號１、２之支
    票及如附表編號３、４之本票各乙紙，迨前開本票及支票屆期經提示均不獲付款
    ，丙○○始知受騙。（二）復於八十四年五月底，至高雄市○鎮區○○里○○街
    一六一號，以上開理由向陳天陽借款六十六萬九千元，並交付附表編號５、６、
    ７之支票三紙，虛以支應，使陳天陽因之陷於錯誤而交付六十六萬九千元，迨前
    開支票屆期經提示均不獲付款，陳天陽始知受騙。
二、案經陳天陽、丙○○訴由臺灣高雄甲方法院檢察署檢察官偵查起訴。
    理  由
一、訊據被告乙○○固不諱言於前述時、甲，持票向告訴人丙○○、陳天陽借款，嗣
    退票後迄未清償之事實，雖矢口否認有何詐欺犯意，辯稱：我係因遭案外人陳天
    賜倒帳，始無法返還欠款，並無任何不法所有意圖云云。惟查，右揭事實，業據
    告訴人丙○○、陳天陽指訴綦詳，並有被告所交付之支票、退票理由單及本票等
    附卷可稽，被告於原審亦供承：「我在向告訴人借錢之前，就已經週轉不靈了，
    我將向告訴人借的押標金轉到前面我借的錢，其中包括工資以及先前向其他人調
    借的錢」等語（原審卷第一九三頁），足證告訴人等之指訴非虛；況被告所經營
    之有慶工程行於八十四年五、六月已未申報營業稅，此有基隆市稅捐稽徵處九十
    年四月十三日（九十）基稅消檢字第一七五號函附營業稅自動報繳年檔資料在卷
    可稽，則該工程行於八十四年五月份應已無營運，另被告所持借款之支票帳戶，
    至八十四年六月三十日列為拒絕往來戶前，於八十四年一月七日、五月十五日註
    銷退票後，隨即於六月五日（當日累計退票二十四張）起陸續退票，此復有高雄
    市票據交換所九十年一月廿九日高市票交業乙字第０二六五號函檢送之退票紀錄
    明細表乙份在卷可稽，足徵被告本件借貸之初，資金能力及收入均已不足以支應
    到期票（債）款，已失償付能力。又被告另辯稱：因案外人陳天賜向我借款一百
    七十萬元未還，我始無法償還云云，然被告供承陳天賜用以擔保借款之同額支票
    ，早在被告向告訴人借款之前即已跳票，是不足以證明被告進行本件借款時，尚
    可預期有該債權之收入。從而，被告已經濟拮据，猶以前述訛騙告訴人而借入鉅
    款，嗣後逃匿，告訴人遍尋無著，且經通緝多年始緝獲到案，被告有詐欺之犯意
    甚明，其前述所辯顯係卸責之詞，不足採信，犯行堪以認定。
二、核被告乙○○所為，係犯刑法第三百三十九條第一項之詐欺取財罪，其先後二次
    犯行，時間緊接，所犯罪名相同，顯係基於概括犯意反覆為之，為連續犯，應依
    刑法第五十六條之規定，論以一罪，並依法加重其刑。
三、原審因而適用刑法第三百三十九條第一項、第五十六條、第四十一條第一項、罰
    金罰鍰提高標準條例第一前段、第二條之規定，並審酌被告犯罪之動機、目的、
    手段、所生損害、被告犯罪後已與告訴人陳天陽達成和解等一切情狀，量處有期
    徒刑四月，並諭知如易科罰金，以三百元折算一日，其認事用法，均無不合，量
    刑亦稱允當，檢察官上訴意旨，以原審量刑過輕，指摘原判決不當，非有理由，
    應予駁回。
四、又被告前雖曾於七十六年間，犯妨害家庭罪，經原審法院判處有期徒刑五月，於
    七十六年十二月二十四日執行完畢，惟於執行完畢後，五年以內未曾受有期徒刑
    以上刑之宣告，此有台灣高等法院被告全國前案紀錄表附卷可證，被告本件所犯
    詐欺情節非重，並已與告訴人丙○○之家屬及告訴人陳天陽達成和解，有和解書
    二紙在卷足憑，經此偵、審程序及科刑之判決，當知警惕，應無再犯之虞，本院
    認對被告所宣告之刑，以暫不執行為適當，併予諭知緩刑三年，用啟自新。
據上論結，應依刑事訴訟法第三百六十八條、刑法第七十四條第二款，判決如主文。
本案經檢察官劉文水到庭執行職務。
中      華      民      國    九十一    年      四      月    二十五    日
                              臺灣高等法院高雄分院刑事第七庭
                                  審判長法官  李春昌
                                        法官  莊飛宗
                                        法官  黃憲文
右正本證明與原本無異。
不得上訴。
                                      書記官  黃玉珠
中      華      民      國    九十一    年      四      月    二十九    日
附表：
┌──┬──────┬────┬─────┬─────┬───────┬────┐
│編號│ 發票人     │  票號  │   發票日 │   到期日 │   金額       │票據種類│
├──┼──────┼────┼─────┼─────┼───────┼────┤
│１  │ 有慶工程行 │0000000 │ 84、6、7 │ 無       │五十萬元      │支票    │
│    │ 乙○○     │        │          │          │              │        │
├──┼──────┼────┼─────┼─────┼───────┼────┤
│２  │ 同右       │0000000 │ 84、6、8 │ 無       │五十萬元      │支票    │
├──┼──────┼────┼─────┼─────┼───────┼────┤
│３  │ 同右       │096262  │ 84、5、8 │ 84、6、15│五十萬元      │本票    │
├──┼──────┼────┼─────┼─────┼───────┼────┤
│４  │ 同右       │096263  │ 84、5、8 │ 84、6、15│五十萬元      │本票    │
├──┼──────┼────┼─────┼─────┼───────┼────┤
│５  │ 同右       │0000000 │ 84、6、8 │ 無       │二十六萬四千元│支票    │
├──┼──────┼────┼─────┼─────┼───────┼────┤
│６  │ 同右       │0000000 │ 84、6、5 │ 無       │二十二萬五千元│支票    │
├──┼──────┼────┼─────┼─────┼───────┼────┤
│７  │ 同右       │0000000 │ 84、6、4 │ 無       │一十八萬元    │支票    │
└──┴──────┴────┴─────┴─────┴───────┴────┘
附錄：本判決論罪科刑法條：
刑法第三百三十九條第一項
意圖為自己或第三人不法之所有，以詐術使人將本人或第三人之物交付者，處五年以
下有期徒刑、拘役或科或併科一千元以下罰金。
                                                                    Ａ
